最高法院刑事判決　　　　　　九十六年度台上字第三四七一號
上　訴　人　甲○○○
選任辯護人　謝新平律師
　　　　　　孫銘豫律師
　　　　　　余枝雄律師
上列上訴人因傷害致人於死案件，不服台灣高等法院中華民國九
十三年八月二日第二審判決（九十一年度上訴字第一七三七號，
起訴案號：台灣板橋地方法院檢察署八十九年度偵字第一九六一
八號），提起上訴，本院判決如下：
    主  文
原判決關於傷害致人於死部分撤銷，發回台灣高等法院。
    理  由
本件原判決維持第一審論處上訴人傷害致人於死罪刑之判決，駁
回上訴人在第二審之上訴，固非無見。
惟查：刑法上之加重結果犯，係以行為人對於加重結果之發生客
觀上有預見之可能，能預見而不預見者為要件。刑法第二百七十
七條第二項前段之傷害致人於死罪，係對於犯普通傷害罪致發生
死亡結果所規定之加重結果犯，依同法第十七條規定，以行為人
能預見其死亡結果之發生而不預見為要件，此所謂能預見，係指
客觀情形而言，與加害人本身主觀上有無預見之情形不同。倘加
害人主觀上已有預見，而結果之發生又不違背其本意時，則屬刑
法第十三條第二項所規定間接故意之範疇，無復論以加重結果犯
之餘地。因此加害人對於結果之發生「客觀上」能否預見、「主
觀上」是否不預見，以及該項結果之發生有無違背其本意，均與
加害人應負何種刑責之判斷攸關，此項構成犯罪之事實，自應於
犯罪事實中明白認定，且於理由欄內說明其憑以認定之證據，方
足以論罪科刑。本件原判決於犯罪事實內，雖記載上訴人預見頭
部係人體脆弱部位，如以木質板凳丟擲、毆擊，可能導致被害人
死亡結果，竟萌傷害之犯意，持己平日用以乘坐之木質板凳丟擲
張北文，張北文隨之將木質板凳丟還上訴人，並轉身與乙○○欲
返回其二人經營之攤位，上訴人仍以前開木質板凳丟擲張北文右
側腦部，復以木質板凳毆擊張北文數下，致張北文受有頭、胸、
腹部皮下出血、頭皮右側顳枕部三〤○‧五公分裂傷等傷害，同
時併發心臟冠狀動脈阻塞，隨即倒地，嗣經送往台北縣三重醫院
轉送台灣大學醫學院附設醫院急救，仍不治死亡等情。理由欄並
論述上訴人對於持木質板凳丟擲、毆擊張北文，既可預見可能產
生死亡之結果，因而致張北文死亡，核其此部分所為，係犯同條
第二項前段之傷害致死罪等語。似認上訴人以木質板凳丟擲、毆
擊張北文，主觀上已有預見被害人死亡，而此與加重結果犯係指
客觀上有預見之可能，而主觀上並未預見之性質不合。原判決將
上開觀念混為一談，未予釐清究明，遽論上訴人以傷害致人於死
之加重結果犯，顯非適法。上訴意旨指摘原判決關於傷害致人於
死部分違背法令，非無理由，應認有撤銷發回更審之原因。
據上論結，應依刑事訴訟法第三百九十七條、第四百零一條，判
決如主文。
中　　華　　民　　國　九十六　年　　六　　月　二十八　日
                      最高法院刑事第六庭
                          審判長法官  呂　潮　澤
                                法官  吳　昆　仁
                                法官  孫　增　同
                                法官  趙　文　淵
                                法官  吳　　　燦
      本件正本證明與原本無異
                                      書  記  官
中　　華　　民　　國　九十六　年　　七　　月　　五　　日
                                                      Ｋ
